臺灣高等法院臺南分院刑事裁定　　　　　　　　九十三年度交抗字第一二五號　Ａ
　　　抗　告　人　甲　○　○
右列抗告人因聲明異議案件，不服臺灣雲林地方法院中華民國九十三年七月三十日裁
定（九十三年度交聲字第一三五號）提起抗告，本院裁定如左：
      主      文
抗告駁回。
      理      由
一、本件抗告意旨略以：抗告人於國道行駛沒有超速，舉發通知單記載聲請人超速之
    依據是雷達測速器，為何警員說是雷達測速槍，可見警員說謊等語。
二、經查：
（一）原處分機關交通部公路總局嘉義區監理所雲林監理站以異議人甲○○於民國九
      十三年四月二十日十八時三十四分，駕駛車號九Ｊ─○六七○號自用小客貨車
      ，行經最高速限一百十公里之國道三號高速公路南下指標二三九公里路段時，
      以時速一二六公里之速度行駛，超速十六公里，經內政部警政署國道公路警察
      局第七警察隊員警以雷達測速槍測定該車行車速度後予以攔車稽查，執勤員警
      乃以異議人有違反道路交通管理處罰條例第三十三條第一項規定之行為，當場
      掣單舉發。嗣異議人於舉發通知單上所載之應到案日期前（即九十三年五月五
      日前）向原處分機關提出申訴，經原處分機關認異議人之申訴無理由，乃依道
      路交通管理處罰條例第三十三條第一項及違反道路交通管理事件統一裁罰基準
      表之規定，裁處新台幣（下同）三千元罰鍰，並依同條例第六十三條第一項第
      一款規定，記違規點數一點。
（二）抗告人於原審聲明異議意旨略以：本車行經南下二三九公里處時，當時警車停
      靠路肩，既未開警示燈，亦未當場攔查超速之車輛。本車行經南下二四○公里
      時，行駛中被後方之警車攔下，並要我出示行照、駕照，連查都沒查就開單，
      開完後就叫我下車簽名，本人問為什麼，警員才告訴我在南下二三九公里前有
      超速，如果是這樣，是不是要在南下二三九公里處當場以指揮棒作攔下之動作
      。何況，本人曾表明在本車前方有三部車在南下二三九公里前，且本車與該三
      部車保持安全距離，若前方三部車沒有超速，本車怎有可能超速？再者，本車
      還被後方車輛超過，該後方車輛並行駛在前方三部車之前，則該後方車輛為何
      未超速？是不是警方無法追超速的車，才追當時最後一台之本車當替身，為此
      提出異議等語。
（三）按汽車行駛高速公路，應依速限標誌指示，高速公路交通管制規則第五條第一
      項前段定有明文。又汽車行駛於高速公路或設站管制之道路，而不遵管制之規
      定者，處汽車駕駛人三千元以上六千元以下罰鍰；汽車駕駛人違反上開規定者
      ，除依原條款處罰鍰外，並分別記違規點數一點，道路交通管理處罰條例條例
      第三十三條第一項、第六十三條第一項第一款亦分別規定甚明。經查，本件異
      議人對於在右開時間駕駛車號九Ｊ─○六七○號自用小客貨車行經最高速限一
      百十公里之國道三號高速公路南下指標二三九公里路段之事實並不爭執，惟以
      前開情詞為辯。然查，證人即舉發本件違規之值勤員警駱成明於本院訊問時到
      庭證稱：（請說明舉發的經過？）當天我和李重誼警員到舉發地點執行測速勤
      務，由李重誼拿雷射槍測速，我是掣單的。李重誼使用測速槍，測到異議人的
      車輛超速之後，他就使用指揮棒要攔車，而我則開啟警示燈及警報器，告知異
      議人要停車受檢，異議人可能認為我們要攔的不是他，所以異議人就繼續開，
      於是李重誼就開車去追（我從頭到尾都是坐在右前座），追了大約一公里左右
      ，由李重誼下車，就向異議人索取證件，再把證件交給我掣單；（你有無看到
      異議人超速的情形？）我有用後視鏡來看；（李重誼發現異議人超速之後，有
      無跟你說什麼？）李重誼告訴我測到的速度，然後我就開啟警報器；（當時測
      到速度多少？）我忘記了，但我在開單時，李重誼會把測速槍給我看測到的數
      值；（李重誼有無把測速槍的數值給異議人看？）有；（異議人如何說？）我
      沒有聽到他們的對話，因為當時我在車內，異議人的車子停在我們車子的前面
      ，是李重誼下車，跟異議人拿證件的；（你從頭到尾有無跟異議人接觸？）我
      在開單的時候，異議人有走到我右前車窗前，他跟我表示，警方測到的數值，
      不是他的，因為一起來的車子有很多部；（異議人說如果他有超速，為何你們
      沒有拿指揮棒作攔檢的動作，而且當時他的前方有三部車，他的車又跟這三台
      車保持安全距離，既然前面三部車沒有超速，為何他的車子有超速，還有，當
      時他有被一部車子超過去，為何超速的車子不是那一部，有何意見？）第一點
      ，我們有作攔停的動作，可能是異議人沒有看見。第二點，測速槍是單點測速
      ，與前後方的車子，毫無影響。第三點，異議人所說，有一部車子超越他，這
      是有可能的，但是因為雷射槍是單點測速，我們打到的是異議人的車子，並沒
      有打到那部超車的車子；（既然你們是用雷測槍測速，為何舉發通知單上面沒
      有依例記載測距？）因為那隻雷射槍剛發下來沒幾天，我未曾使用過，所以我
      開單的時候還是援用以前用雷達測速器測速的時候之填單方式來填寫等語明確
      ，查舉發通知單上係記載「雷測」，未指明係雷達測速器或雷達測速槍，而公
      路警察局第七警察隊函復所稱雷達測速器，應係指警員當時所用之雷達測速設
      備，包括雷達測速器及雷達測速槍，雷達測速槍既係警員制式配備，其確性
      應無庸置疑，抗告人尚不得以此一字之差，否定雷達測速槍之功能。是異議人
      超速行駛之違規事實，應堪認定。至於舉發當時，縱然確有多部車輛超速，惟
      異議人既有超速之事實，自無從解免其行政罰之責任。又雷射槍固未配有拍照
      功能，以致舉發機關無法提出照片佐證，惟警察舉發交通違規行為，並不以照
      片為必要之證明方法，原裁定因而駁回抗告人之異議，於法並無不合，抗告意
      旨仍執陳詞，指摘原判決不當，非有理裡，應予駁回。
三、據上論結，應依刑事訴訟法第四百十二條，裁定如主文。
中    華    民    國      九十三      年      九      月        六      日
                                  臺灣高等法院臺南分院刑事第三庭
                                      審判長法官  陳    義    仲
                                            法官  宋    明    蒼
                                            法官  楊    子    莊
右正本證明與原本無異。
不得再抗告。
                                      法院書記官  王    全    龍
中    華    民    國      九十三      年      九      月        六      日
